臺灣新北地方法院刑事判決
111年度易字第2號
公  訴  人  臺灣新北地方檢察署檢察官
被      告  林惠娥



上列被告因竊盜案件 ，經檢察官提起公訴（110年度偵字第1413
6號），本院判決如下：
    主  文
林惠娥無罪。
    理  由
一、公訴意旨略以：被告林惠娥意圖為自己不法之所有，基於竊
    盜之犯意，於民國109年11月16日18時34分許，在新北市○○
    區○○路0號揚升通訊行內，趁告訴人楊生壯離開座位之際，
    徒手竊取告訴人所有置於店內櫃臺上之IPHONE XS MAX 512G
    手機1支（價值新臺幣<下同>3萬元；下稱本案手機），得手
    後藏放在自己手機下方，並伺機離開現場。嗣告訴人發現上
    開手機遭竊，經查看店內監視器畫面後報警處理，並開啟手
    機遺失模式尋找，被告始將上開手機交還予告訴人，而查悉
    上情。因認被告係犯刑法第320條第1項之竊盜罪嫌等語。
二、按「犯罪事實應依證據認定之，無證據不得認定犯罪事實」
    、「不能證明被告犯罪者，應諭知無罪之判決」，刑事訴訟
    法第154條第2項、第301條第1項分別定有明文。申言之，犯
    罪事實之認定應憑證據，如未能發現相當證據，或證據不足
    以證明，自不能以推測或擬制之方法，作為裁判基礎（最高
    法院40年台上字第86號判決先例意旨參照）。再者，檢察官
    對於起訴之犯罪事實，仍應負提出證據及說服之實質舉證責
    任。倘其所提出之證據，不足為被告有罪之積極證明，或其
    指出證明之方法，無從說服法院以形成被告有罪之心證，基
    於無罪推定之原則，自應為被告無罪判決之諭知（最高法院
    92年台上字第128號判決先例意旨參照）。末按告訴人之告
    訴，係以使被告受刑事訴追為目的，是其陳述是否與事實相
    符，仍應調查其他證據以資審認（最高法院52年台上字第13
    00號判決先例意旨參照）。
三、公訴人認被告涉犯上開罪嫌，無非係以被告於警詢及偵查時
    之供述、告訴人於警詢及偵查時之指訴、監視錄影畫面翻拍
    照片8張、臺灣新北地方檢察署勘驗報告筆錄、車牌號碼000
    -0000號普通重型機車車輛詳細資料表各1份等為其主要論據
    。
四、訊據被告固坦承有於上揭時、地，徒手拿取告訴人放置在櫃
    台上之手機1支之事實，然堅詞否認有何竊盜犯行，辯稱：
    我以為本案手機是我兒子的手機，我是要帶我兒子離開時誤
    拿，並無竊盜的意思，告訴人一打來我馬上就把手機還他了
    等語(見本院111年度易字第2號卷【下稱本院卷】第22、91
    頁)。經查：
(一)被告於109年11月16日18時34分許，在址設新北市○○區○○路0
    號揚升通訊行內，徒手拿取告訴人所有、置於店內櫃臺上之
    本案手機手機1支，並將之疊放在自己手機下方後，不久即
    離開告訴人之通訊行，嗣後，被告已將本案手機歸還與告訴
    人等情，迭經被告供陳在卷(見偵卷第42-43頁；本院卷第22
    -23、91頁)，核與證人即告訴人於檢察事務官詢問時、本院
    審理時之證述(見偵卷第41-43頁；本院卷第82頁)，情節大
    致相符，並有告訴人提出之現場監視器錄影光碟1張、監視
    錄影畫面翻拍照片8張、車輛詳細資料報表、臺灣新北地方
    檢察署勘驗報告筆錄各1份等在卷可查（見偵卷第29-33、45
    -47頁），是上開事實固堪認定。
(二)惟按刑法上之竊盜罪，須意圖為自己或第三人不法之所有，
    而取他人所有物，為其成立要件。被告以前詞置辯，故本案
    應審酌者厥為被告拿取本案手機時，主觀上有無為自己不法
    所有之意圖及竊盜之故意。經查：
  1.就被告拿取本案手機之情形，證人即告訴人於本院審理時結
    稱：被告拿取本案手機時，我站在被告的正對面，我跟被告
    隔著櫃台正面在交談辦耳機的事情；被告拿走本案手機的時
    點，可能是在我不注意的情況下，我當下沒有看到她什麼時
    候拿；是在我送被告離開回到店內後，我才發現我放在櫃臺
    的手機不見了；我是看完監視器，監視器畫面中，被告是拿
    我的手機疊到她的手機下面，就是這個動作讓我覺得她不是
    誤拿，而是偷的等語(見本院卷第81-82、84頁)，並有監視
    器錄影畫面擷取照片2張在卷可佐(見偵卷第30頁)，且告訴
    人店內之監視器錄影光碟檔案「IMG_9108」，業經本院於準
    備程序進行勘驗，勘驗結果略以：「6.綜上，自告訴人離開
    座位起，至被告拿取櫃檯上之手機、鑰匙後轉身欲離開櫃檯
    時止，整個過程中被告均面對其子手上所持之手機，且不時
    有以右手指畫並靠近其子手上所持之手機，可見全程在被告
    視線範圍內均能看到其子手上有持手機」等情，有本院勘驗
    筆錄1份可參（見本院卷第31頁），然被告辯稱：我們每次
    出去，手機都會放桌上，走的時候我會習慣收，我應該是沒
    有在看我兒子，我是在跟告訴人對話，我的目光是平視跟告
    訴人對話的；當下告訴人一直跟我說遠傳要如何走，我的手
    才會一直比畫，我就沒有注意兒子手上有沒有手機，也就是
    說因為我和告訴人都是站著的，我們的目光都是平視的，所
    以視線沒有往下看比我矮小兒子手上的手機；我以為是我兒
    子的手機，因為我做生意回來人很累，這不是藉口，我4點
    就起床，我就是沒有注意等語(見本院卷第32、92頁)，而觀
    諸卷附監視器錄影畫面擷取照片2張(見偵卷第30頁)，可知
    被告與告訴人均係站立對話，且被告確實目光平視告訴人，
    若未低頭，的確可能忽略坐在一旁高度較矮之兒子及其手上
    之物品，況被告與告訴人正在談論耳機、如何去遠傳門市等
    事，若稍不注意，僅依其平常習慣收取放在桌上之隨身物品
    ，不慎誤取告訴人所有之本案手機而不自知，實與常情無違
    。
  2.再就告訴人尋回本案手機之過程乙節：
　⑴證人即告訴人於檢察事務官詢問時固證稱：我發現手機不見
    後，打電話連繫被告，我第1通撥打是沒有開啟遺失模式且
    直接轉進語音信箱，接下來才開啟遺失模式，被告才接起第
    2通電話，被告說不小心拿到手機，等一下就拿回來；如果
    開啟遺失模式，手機會逼逼叫，如果有接電話或是碰到按鍵
    ，才不會逼逼叫等語(見偵卷第42頁)，然被告辯稱：我真的
    是不小心拿取的，我當時到遠傳門市門口，我從機車置物箱
    拿取手機出來，我兒子還罵我「白癡喔，我的手機在手上」
    ，我就丟下我兒子跟我的身份證放在遠傳門市，我馬上回到
    告訴人位置還手機，如果我要偷手機，我就直接回家，不會
    去遠傳門市(見偵卷第42-43頁)；在告訴人打來之前，我有
    想要歸還手機，我想說把我兒子帶進去遠傳那裡，我就可以
    先去還等語(見本院卷第93頁)。
　⑵承上，設置於遠傳電信民生直營門市內之監視器光碟，業經
    本院審理時進行勘驗，並製有勘驗筆錄1份在卷可憑（見本
    院卷第56-57頁），勘驗結果略以：「二、監視器畫面時間1
    8：40：54被告低頭注視手中A手機(雖有雜音，然可聽見微
    小『嗚嗚』聲，類似救護車之聲音)並旋即滑動螢幕而於同時
    分56秒以右手接起A手機，其左手同時持有外殼為粉紅色之B
    手機。同時分57秒，被告接起A手機談話表示：『喂我等一下
    幫你把手機拿過去不好意思』、18：41：04至12秒表示『(國
    語)對對對我知道，(台語)拍謝拍謝我現在把它拿過去(國語
    )因為我在遠傳、我等一下馬上幫你拿過去，(台語)你有聽
    到嗎?』、18：41：12表示『(國語)好~』、18：41：14表示『喂
    ?』、18：41：17表示『好~我現在拿過去吼』，18：41：19通
    話結束，被告收起A手機，18：41：20被告向坐在櫃檯前的
    兒子表示『我現在拿過去給人家』。18：41：22被告之子從其
    手中將其所持黑色外殼手機放置在櫃檯，18：41：22被告向
    櫃台人員表示『等一下你幫我他門號新申辦還是，我是他媽
    媽』，櫃台人員表示『好』，18：41：27被告遂將其子獨自留
    在店內櫃台前即轉身步行離開，櫃台人員表示『那他等一下
    我先幫這位小姐辦理』，被告表示：『好』即離開螢幕。三、1
    8：46：59被告從畫面正上方走至畫面中央即其子所在之櫃
    台處，被告之子在櫃檯前把玩手機。18：47：11向其子表示
    『拿到人家手機』，神情自然，之後遂在櫃檯前靜靜等待櫃台
    人員服務另一位女性客人，期間被告偶有與兒子交談。」等
    情(見本院卷第56-57頁)。
　⑶是依上開依勘驗結果可知，被告接起A手機(即本案手機)便表
    示會馬上拿去歸還，且表明自己人在遠傳門市，並未狡辯或
    說謊，掛完電話，其旋將兒子獨自留在遠傳店內便自行離開
    ，約5分鐘過後，被告返回遠傳門市，並向其子誠實表示拿
    到他人手機，神情自然，之後與其子之互動、神情、舉止亦
    無不安或異樣，依此等自然且流暢之反應舉止，實難認其行
    為時主觀上有竊盜之不法犯意；況被告於警詢、偵訊、本院
    準備程序及審理時始終供稱：我是騎到遠傳打開置物箱時，
    我說「兒子，手機拿去」才發現誤拿的等語(見真卷第8、42
    -43頁；本院卷第23、91-92頁)，其於警詢時亦稱：我當時
    從車廂中拿出手機時有發現電話有響，我原本要接但是對方
    卻掛掉了，我原本要回撥給他，但是發現有鎖密碼鎖，於是
    我便沒有動作了，進去遠傳後對方又再次打來，這次我有接
    起來，並跟他說拿錯手機馬上會將手機還給他，對方還跟我
    說這樣拿我的手機我會報警，我說不會我怎麼會帶小孩做這
    種事，我便將兒子留在遠傳門市辦門號自己馬上騎車回到通
    訊行將手機還給他等語(見偵卷第9-10頁)，核與上開勘驗結
    果大致相符，倘若被告確有竊盜犯意及不法所有意圖，衡情
    應將竊得之本案手機藏放在置物箱中以免被發現，或避免遭
    告訴人再度撥打電話、開啟遺失模式發出聲響而引起他人注
    意，自無須將本案手機自車內置物箱取出攜至遠傳店內。是
    由上開案發後之應對舉止以觀，實難認被告主觀上具有竊盜
    之犯意。
  3.綜上，被告辯稱其係不慎誤取，嗣後旋即歸還等語，應堪信
    為真實。
五、綜上所述，依公訴人所舉上開事證，不足以證明被告有何不
    法所有意圖及竊盜故意，基於無罪推定之原則及前揭說明，
    本案既不能證明被告犯罪，自應為無罪之諭知。
據上論斷，應依刑事訴訟法第301條第1項，判決如主文。
本案經檢察官陳建良提起公訴，檢察官陳姵伊到庭執行職務。
中　　華　　民　　國　　111 　年　　5 　　月　　31　　日
                  刑事第十八庭  法  官  劉容妤
如不服本件判決，得於判決書送達之日起20日內，以書狀敘述理
由（須附繕本），向本庭提出上訴。
                                書記官  謝昀真
中　　華　　民　　國　　111 　年　　6 　　月　　7 　　日